臺灣高等法院民事裁定
110年度抗字第251號
抗  告  人  鍾羽雯

上列抗告人因與債權人星展（臺灣）商業銀行股份有限公司、債
務人郭員礦間之拍賣抵押物強制執行事件，聲明異議，對於中華
民國109年12月31日臺灣士林地方法院109年度執事聲字第87號所
為裁定提起抗告，本院裁定如下： 
    主  文
抗告駁回。
抗告費用由抗告人負擔。
    理  由
一、按不動產之所在地、種類、實際狀況、占有使用情形、調查
    所得之海砂屋、幅射屋、地震受創、嚴重漏水、火災受損、
    建物內有非自然死亡或其他足以影響交易之特殊情形及其應
    記明之事項，執行法院於拍賣不動產，應記載於拍賣公告，
    為強制執行法第81條第2項第1款所明定。是執行法院於實施
    強制執行拍賣不動產時，固應就拍賣標的物當時之客觀狀態
    、占有使用情形，依形式觀察或通常之調查方法所得知悉足
    以影響交易之特殊情事，加以記載於拍賣公告，惟逾此範圍
    或非通常調查方法所能得知之事實，而為執行法院所不知者
    ，則不在執行法院應予公告之範圍。次按拍賣物應買人就物
    之瑕疵無擔保請求權，不動產之強制執行準用關於動產執行
    之規定，強制執行法第69條及第113條分別定有明文。該法
    第69條之規範理由係因應買人於拍賣前，得閱覽拍賣公告知
    悉受執行標的物所在處，並預為查詢明確，已有機會發現拍
    賣物之瑕疵，法律為確保拍賣結果之安定性，乃排除物之瑕
    疵擔保責任，使應買人自行負擔瑕疵存在之危險。準此可知
    ，執行法院拍賣不動產時，倘已將依通常調查方法所得知悉
    足以影響交易之特殊情事，記載於拍賣公告，即合於強制執
    行時應遵守之程序，而無不法，至若另有其他為執行法院所
    不知之情事，應由應買人於拍賣前自行查明，並自行負擔瑕
    疵存在之危險。
二、經查：
　　㈠、債權人星展（臺灣）商業銀行股份有限公司（下稱星展銀行）聲請拍賣債務人郭員礦所有如原法院民事執行處民國109年6月29日109年度司執字第6019號裁定附表所示之不動產（下稱系爭不動產）；執行法院乃於109年3月23日實施查封程序，並就現場查封時所觀察及調查系爭不動產現狀為「無人在場，無從得知海砂屋、輻射屋…，但由外觀觀之建物有傾斜之情形，且內部並無裝潢，樑柱嚴重傾斜『鋼筋外露、地板亦嚴重傾斜（前案有開鎖入內看過）』，無任何家具，係為無人居住」等足以影響系爭不動產交易特殊情事記載於查封筆錄中（見原法院109年度司執字第6019號卷第95至97頁）；嗣臺灣金融資產服務有限公司受執行法院委託執行拍賣，於109年5月11日在拍賣公告上記載系爭不動產中有關建物部分之使用情形為「3325建號拍定後點交（109年3月23日查封時發現：建物有傾斜之情形，內部無裝潢，梁柱嚴重傾斜，另據前案履勘發現鋼筋外露，地板嚴重傾斜，屋內無任何傢俱，無人居住使用。惟現在實際情形如何，仍請應買人查明注意）」（下稱系爭拍賣公告，見同上執行卷第153至154頁，本院卷第37至39頁），並於109年6月10日由抗告人以新臺幣（下同）223萬元拍定（下稱系爭拍賣程序）；其後抗告人乃於109年6月16日向原法院執行處提出聲明異議（見同上執行卷第163頁），以系爭拍賣公告未記載系爭不動產之建物屬海砂屋為由，聲請撤銷系爭拍賣程序；經執行法院司法事務官認系爭拍賣公告所揭露之建物現狀為樑柱嚴重傾斜、鋼筋外露、地板嚴重傾斜、無人居住等情，較海砂屋更為嚴重，且系爭不動產之拍賣定價，亦因該建物有嚴重受損之足以影響交易價格情形，而有特別減價，並非一般合理價格，足見執行法院已將其依通常調查方法，載明於拍賣公告，自無違反強制執行法第81條第2項第1款之情事，抗告人以執行法院未盡調查義務並將建物有海砂屋之情載明於拍賣公告為由，主張執行程序有瑕疵，聲請撤銷系爭拍賣程序，不應准許，而於109年6月29日以109年度司執字第6019號裁定駁回其聲明（見同上執行卷第187至190頁）；抗告人再向原法院提出異議，經原裁定以同一理由，裁定駁回其異議。於法核無不當。
　　㈡、抗告人之抗告意旨雖略以：執行人員於現場查封時，應
        進行調查以查明建物有無海砂屋等足以影響交易之特殊
        情事，並記載於拍賣公告中，以保障應買人之權益，本
        件系爭不動產之建物經抗告人自行送檢後，發現確實氯
        離子含量超標，建築結構堪慮，不符合一般市場居住需
        求，執行法院未盡調查義務致執行程序有瑕疵，系爭拍
        賣程序應予撤銷云云（見本院卷第11至21頁），固據抗
        告人提出109年7月氯離子含量試驗報告（見本院卷第27
        至35頁）。然查：
        ⒈依強制執行法第77條第1項第2款規定，查封時，書記官應於查封筆錄，載明不動產之所在地、種類、實際狀況、使用情形、現場調查所得之海砂屋、輻射屋、地震受創、嚴重漏水、火災受損、建物內有非自然死亡或其他足以影響交易之特殊情事及其應記明之事項；且上開事項依強制執行法第81條第2項第1款之規定，亦應記載於拍賣公告中；前揭法條意旨在於為使拍賣之不動產相關資訊充分揭露，以保障應買人權益，執行人員於實施查封時，就海砂屋、輻射屋、地震受創、嚴重漏水、火災受損、建物內有非自然死亡或其他足以影響交易之特殊情事，應現場調查，並將調查所得資料記載於查封筆錄，俾利於拍賣公告載明，促使應買人注意，以利其決定是否應買或願出之價額；是以，不動產之狀況，應以執行人員實施查封時，現場調查，依形式觀察或通常之調查方法，所得知悉足以影響交易之特殊情事，加以記載於拍賣公告中。
　　    ⒉本件執行法院於109年3月23日實施查封程序，依查封
          筆錄之記載，執行人員現場所觀察及調查系爭不動產
          現狀為「無人在場，無從得知海砂屋、輻射屋…，但
          由外觀觀之建物有傾斜之情形，且內部並無裝潢，樑
          柱嚴重傾斜『鋼筋外露、地板亦嚴重傾斜（前案有開
          鎖入內看過）』，無任何家具，係為無人居住」（見
          原法院109年度司執字第6019號卷第95至97頁）；於1
          09年5月11日系爭拍賣公告亦已詳實記載「109年3月2
          3日查封時發現：建物有傾斜之情形，內部無裝潢，
          梁柱嚴重傾斜，另據前案履勘發現鋼筋外露，地板嚴
          重傾斜，屋內無任何傢俱，無人居住使用。惟現在實
          際情形如何，仍請應買人查明注意」（見同上執行卷
          第153至154頁，本院卷第37至39頁）；而上開建物狀
          態，依常情判斷，顯已屬危樓無法居住之建物，應買
          者應可注意系爭不動產之建物應已無適於居住之價值
          。
　　　　⒊其次，在不動產交易時，海砂屋之檢測，目的是在於
          避免僅從一般無特別異狀之建物外觀，無法判斷建物
          有混凝土氯離子超標之危害建物結構安全之情形；故
          在拍賣時，若建物有海砂屋等足以影響交易之特殊情
          事，當應特別註記在拍賣公告中，以利應買人判斷；
          惟本件系爭不動產之建物依系爭拍賣公告之記載，有
          建物傾斜、樑柱嚴重傾斜、鋼筋外露、地板嚴重傾斜
          等情事，顯已屬危樓之狀態，已無安全居住之價值，
          顯而易見，此亦有抗告人所提系爭不動產建物外觀照
          片可證（見原法院卷第49至71頁）；此類近乎崩毀之
          建物，顯無居住安全可言，即無必要再於強制執行程
          序中支付數萬元之氯離子檢測費用，以檢測建物有無
          混凝土氯離子超標之危害建物安全結構疑慮；承上所
          述，系爭拍賣公告中之記載，應可判斷系爭不動產建
          物顯有結構安全危險之情，而已如實呈現系爭不動產
          建物部分足以影響交易之特殊情事，尚難以系爭拍賣
          公告未記載建物有氯離子超標之海砂屋情形，即認執
          行程序有瑕疵。
　　㈢、從而，原法院認司法事務官以系爭拍賣公告所揭露之建
        物現狀已無結構安全可言，情形顯較海砂屋更為嚴重，
        且拍賣定價亦已因建物有嚴重受損而有特別減價，執行
        法院已盡調查義務，執行程序並無瑕疵為由，駁回抗告
        人撤銷系爭拍賣程序之聲請，並駁回抗告人之聲明異議
        ，於法並無不合為由，裁定駁回抗告人之異議，於法並
        無違誤。抗告意旨指謫原裁定不當，求予廢棄，為無理
        由，應予駁回。　　
三、據上論結，本件抗告為無理由。爰裁定如主文。　　
中　　華　　民　　國　　110 　年　　3 　　月　　 31 　日
                  民事第九庭    
                      審判長法  官  楊絮雲  
                            法  官  郭顏毓
                            法  官  張宇葭
正本係照原本作成。
本裁定除以適用法規顯有錯誤為理由外，不得再抗告。如提起再
抗告，應於收受送達後10日內委任律師為代理人向本院提出再抗
告狀。並繳納再抗告費新臺幣１千元。
中　　華　　民　　國　　110 　年　　3 　　月　　 31 　日
　　　　　　　　　　　　　  書記官  李佳姿